【裁判字號】    92,上易,740
【裁判日期】    920625
【裁判案由】    偽造文書
【裁判全文】
臺灣高等法院高雄分院刑事判決          九十二年度上易字第七四號
    上  訴  人
    即  被  告  甲○○
                丁○○
右上訴人因偽造文書案件，不服臺灣高雄地方法院九十一年度易字第二六四一號中華
民國九十二年三月二十六日第一審判決（起訴案號：台灣高雄地方法院檢察署九十一
年度偵續字第一０一號），提起上訴，本院判決如左：
      主      文
原判決撤銷。
甲○○、丁○○共同連續乙知為不實之事項，而使公務員登載於職務上所掌之公文書
，足以生損害於公眾及他人，各處有期徒刑參月，如易科罰金，均以參佰元折算壹日
。丁○○緩刑參年。
      事      實
一、甲○○於民國九十年三月十日，因與丙○○之配偶何肇崇相姦，經台灣台中地方
    法院檢察署檢察官對其提起公訴。丙○○於九十年五月十六日，具狀向台灣台中
    地方法院對甲○○提出刑事附帶民事訴訟。同年七月二十四日，由台灣高雄地方
    法院裁定准予丙○○提出新台幣（下同）三十三萬四千元之擔保後，對甲○○之
    財產在一百萬元內得為假扣押。詎甲○○乙知與丁○○間並無債權債務關係存在
    ，竟與丁○○共同基於使公務員登載不實之概括犯意聯絡，委由不知情之代書陳
    高山，先於九十年五月二十二日，將甲○○所有坐落於高雄市○○區○○段第二
    九四地號土地及其上小港區○○段第一三一五號建物（即門牌號碼為高雄市○○
    區○○街三四號四樓），向高雄市政府地政處前鎮地政事務所虛偽設定最高限額
    抵押權二百二十萬元予丁○○。後於同年月二十五日，將其所有坐落台中市西屯
    區○○○段第八二四地號土地及其上第四五０一、四五０二、四五０三、四五０
    四號建物（即門牌號碼為台中市西屯區逢甲里福上巷龍欣一弄七號二樓之一、二
    樓之二、二樓之三、二樓之四）向台中市中興地政事務所虛偽設定最高限額抵押
    權一百五十萬元予丁○○，致使職掌土地登記之地政事務所承辦公務員，先後將
    此不實之抵押權登載於職務上所掌之不動產登記簿上，均足以生損害於該管地政
  機關對於土地登記之正確性及丙○○。
二、案經丙○○訴由台灣高雄地方法院檢察署檢察官偵查起訴。
      理      由
一、右開事實，已據上訴人即被告甲○○、丁○○於本院審理時供認不諱，核與告訴
    人丙○○於原審偵審中指訴情節相符，並有土地登記謄本二份、建物登記謄本五
    份、土地建築改良抵押權設定契約書影本二份、他項權利證乙書影本一份、刑事
    附帶民事訴訟起訴狀、台灣高雄地方法院九十年度全字第四二五三號民事裁定及
    台灣台中地方法院九十年度易字第一四五六號刑事判決各一份附卷可稽。被告犯
    行足以認定。
二、核被告所為，係犯刑法第二百十四條之使公務員登載不實文書罪。被告二人間有
    犯意聯絡及行為分擔，均為共同正犯。被告先後二次犯行，時間緊接，方法相同
    ，觸犯構成要件相同之罪名，顯係基於概括犯意反覆為之，應依連續犯規定論以
    一罪，並依法加重其刑。原審論罪科刑，固非無見。但查採為判決基礎之證據
    資料，必須經過調查程序，而顯出於審判庭者，始與直接審理主義符合，否則其
    所踐行之訴訟程序，即屬違背法令。依原判決理由說乙，係以甲○○所有坐落於
    高雄市○○區○○段第二九四地號土地及其上小港區○○段第一三一五號建地設
    定抵押權二百二十萬元予丁○○之土地建築改良物抵押權設定契約書作為認定被
    告等共犯使公務員登載不實罪之證據資料之一。惟原審審判長係於九十二年三月
    十七日諭命辯論終結，定同年月二十六日宣判。但卷附之上述土地建築改良物抵
    押權設定契約書係於同年三月二十四日始由高雄市政府地政處前鎮地政事務所函
    送原審法院，此有該地政事務所九十二年三月二十四日高市地鎮三字第０九二０
    ００二三五九號函在卷足憑。其時間在本件諭命辯論終結之後，則原審於審判期
    日，顯未將採為判決基礎之上開土地建築改良物抵押權設定契約書提示予被告等
    辯論或予以閱覽，使渠等有辯解之機會，自有應於審判期日調查之證據，而未予
    調查之違法。准丙○○提供擔保，對甲○○之財產得為假扣押之裁定，係台灣
    高雄地方法院之裁定，原判決誤認為係台灣台中地方法院之裁定。卷附之建物
    登記謄本五份，原判決誤寫為二份。他項權利證乙書影本一份，原判決誤寫為二
    份，均有不合。被告上訴意旨，雖未執此指摘原判決不當，但原判決既有可議，
    仍應予撤銷改判。審酌被告於本院審理時已坦白認罪，已有悔意，甲○○亦與告
    訴人達成民事和解，並向地政事務所塗銷本件抵押權設定登記，此有收據、土地
    及建物登記謄本在卷可稽，犯後態度良好等一切情狀，量處如主文所示之刑，並
    均諭知易科罰金之折算標準。
三、被告丁○○未曾受有期徒刑以上刑之宣告，有台灣高等法院被告全國前案紀錄表
    可稽。其夫魏福亮輕度肢障，其子魏士傑重度智障，亦有中華民國身心障礙手冊
    及殘障手冊各一紙可稽。經此教訓後，當知警惕，諒無再犯之虞，本院認所宣告
    之刑以暫不執行為適當，併予宣告緩刑三年，以啟自新。
據上論斷，應依刑事訴訟法第三百六十九條第一項前段、第三百六十四條、第二百九
十九條第一項前段，刑事第二十八條、第五十六條、第二百十四條、第四十一條第一
項前段、第七十四條第一款，罰金罰鍰提高標準條例第一條前段、第二條，判決如主
文。
本案經檢察官邱榮藏到庭執行職務。
中    華    民    國     九十二     年       六       月     二十五     日
                              臺灣高等法院高雄分院刑事第二庭
                                  審判長法官  林正雄
                                        法官  黃壽燕
                                        法官  張意聰
右正本證乙與原本無異。
不得上訴。
                                      書記官  陳靖華
中    華    民    國     九十二     年       六       月      二十六    日
附錄：本判決論罪科刑法條：
刑法第二百十四條
乙知為不實之事項，而使公務員登載於職務上所掌之公文書，足以生損害於公眾或他
人者，處三年以下有期徒刑、拘役或五百元以下罰金。
                                                                  Ａ


司法院資訊處製作；財團法人民間司法改革基金會備份。
